臺灣高等法院刑事判決
111年度上易字第1424號
上  訴  人  
即  被  告  顏恭信





上列上訴人因竊盜等案件，不服臺灣新竹地方法院111年度易字
第132號，中華民國111年8月17日第一審判決（起訴案號：臺灣
新竹地方檢察署110年度偵字第1316號），提起上訴，本院判決
如下：
    主  文
上訴駁回。
    犯罪事實
一、顏恭信意圖為自己不法之所有，基於無故侵入他人建築物及
    攜帶兇器竊盜之犯意，於民國109年11月19日14時30分許，
    以不詳方式無故侵入黃聖琮所有位在新竹市○區○○路0段000
    號無人住居之建築物（下稱本案建物），持如附表編號2至1
    3所示客觀上足供兇器使用物品，至本案建物6樓頂樓拆卸機
    具時，適為黃聖琮從隔壁現居房屋窗戶發現，遂前往喝止，
    顏恭信因而未竊得財物逃逸，而未遂。
二、案經黃聖琮訴由新竹市警察局第二分局報告臺灣新竹地方檢
    察署檢察官偵查後起訴。
　　理    由
壹、證據能力方面：
    本判決所引用之證據資料，無論供述證據或非供述證據，檢
    察官、被告均未爭執其證據能力（本院卷第98至100頁、第1
    22至131頁），而該等證據經本院審酌並無違法取得之情況
    ，認為適宜做為證據，自應有證據能力。 　　
貳、實體方面：
一、被告之供述及辯解：
　　訊據被告矢口否認有何無故侵入建築物及攜帶兇器竊盜未遂
    犯行，並辯稱：我沒有到本案建物，也不知道遺留在現場5
    樓至6樓間礦泉水之瓶口會驗出與我相符的DNA云云。
二、認定犯罪事實所憑之證據及理由：　　
　㈠證人即告訴人黃聖琮所共有之本案建築物於上開時、地，遭
    人無故侵入及其在頂樓拆卸機具，經喝止後逃逸無蹤之事實
    ，業據證人黃聖琮於警詢、偵查、原審及本院審理時證稱屬
    實，復有現場遺留如附表各編號所示扣案物及5至6樓樓梯間
    放置1瓶礦泉水、證人黃聖琮提出案發時在本案建物頂樓拆
    卸機具竊嫌照片1張、現場採證照片18張、證物採驗照片6張
    在卷可稽（偵卷第11、24至24-1、71至73頁），並扣得如附
    表各編號所示之物。
　㈡被告雖以前詞置辯 然查：
　1.證人黃聖琮分別⑴於警詢證稱：109年11月19日14時30分許，
    我在我現住地窗戶看到對面戶籍地住家樓頂有人，我立即報
    警。我在二樓到一樓的樓梯有看到嫌疑人逃跑，但是，鐵門
    無法打開，我喝令他上樓，但他左手拿著一個板手(詳如照
    片18)，我就往後退，他趁機往樓上逃跑。留平頭，感覺像
    一般的工人、穿深色上衣，藍色牛仔褲、雙手應該都有戴手
    套。犯嫌有留下他攜帶的工具及水瓶等等；⑵於偵查中證稱
    ：我在樓梯2樓，他從1樓走上來。他手上拿一支金屬製橘子
    色的約30公分的活動板手。（提示顏恭信之翻拍照片）還蠻
    像這個人，但不確定；⑶於原審準備程序供稱：本案建物有
    六層，我那天看到被告是在六樓頂樓部分，我實際有跟被告
    面對面短暫交談，被告沒有帶口罩、面罩，之前檢察官有給
    我看過被告照片，我覺得滿像的（原審易卷第74頁）。⑷於
    本院審理時證稱：本案建物是我和我兄弟共有，沒有人住。
    案發時我住○○路○段000號8樓，可以看到被偷的建物，兩棟
    建物距離大概不到30米，被偷建物是6層樓，我自己住的這
    棟是9層樓。是我們居住頂樓施工的包商告訴我對面屋頂上
    怎麼有人，我上去屋頂看到小偷在拆頂樓的機具。有看到小
    偷的側面，就是偵卷第11頁照片，小偷就蹲在地上正在拆卸
    。小偷是留平頭、感覺是一般工人、穿深色上衣、藍色牛仔
    褲、雙手戴有手套。拍完照後，我就跟我二哥跟四位警察一
    起去本案建物。我從三樓走下去我舊家時，聞到煙味，我就
    確定犯嫌在裡面，當時他準備從二樓走下一樓，但因為電捲
    門電纜壞掉他打不開，他卡在1樓門口，我當時站在2樓，我
    叫犯嫌上來，我站在45度角，有看到他的正面，距離大概2
    、3公尺，很像當庭脫口罩，並且站立被告，也是這個髮型
    ，但我沒有看到竊嫌臉的下半部，身型也差不多。我用台語
    叫竊嫌上來，我問他說你已經來偷好幾次了，他回答他是第
    一次。現在聽到被告聲音，我判斷與案發時跟竊嫌對峙之經
    驗，被告就是本案竊嫌。因為我當時只有一個人，而且我看
    到他手上有拿（警察局指認編號18）一支扳手，所以我就沒
    有阻擋他的行進路線讓他離開。證人黃聖琮既與竊嫌有短暫
    碰面、對話，且證人黃聖琮與被告並未嫌隙，當無誣陷之被
    告之情，且立具詰文以擔保證詞之可信性，故而，證人黃聖
    琮於本院當庭指認被告外型、聲音與當時對峙的竊嫌為同一
    人的證詞，應為可採。
　2.再參以本案建物5至6樓樓梯間遺留礦泉水1瓶經警方採集瓶
    口處之生物跡證送驗，檢出一男性DNA-STR型別，比對結果
    與被告DNA-STR型別相符一節，有新竹市警察局109年12月30
    日竹市警鑑字第1090048837號函及檢附內政部警政署刑事警
    察局109年12月21日刑生字第1098028634號鑑定書、刑事案
    件證物採驗紀錄表各1紙附卷可參（偵卷第12至14頁），觀
    諸證人黃聖琮於本院審理時證稱：現場留有保特瓶是竊嫌離
    開後，我跟警察一起在現場發現的，印象中保特瓶喝到一半
    ，還有冰度等語，是證人黃聖琮、警方於竊嫌離開後，隨即
    發現遺留在5至6樓之樓梯間，有冰度的保特瓶半瓶，竊嫌既
    在頂樓被人發現後，必會行經此處，而保特瓶既有冰度，更
    能證明飲用該保特瓶之人，離開未久，從證人黃聖琮居住於
    隔壁，發現竊嫌1人，立即報案，再與警方會同至本案建物
    ，抵達現場後，又在1至2樓樓梯間遇到竊嫌，兩人對峙，並
    有短暫交談，以時間密接觀之，應無其他可疑之共犯在場，
    且證人黃聖琮與被告並無嫌隙，並立具詰文，以擔保證詞可
    信性，當無誣陷被告之理。況被告因案入監服刑後，經檢察
    官於110年2月18日派員提解到庭拍攝全身照片5張後（偵卷
    第61頁），於110年7月22日將照片供證人黃聖琮指認時，表
    示蠻像（竊嫌）等情，有偵查筆錄足佐（偵卷第82頁），故
    案發日與證人黃聖琮對峙短暫交談之人即為被告，應可認定
    。
　3.又沾有被告生物跡證之礦泉水放置於本案建物5至6樓樓梯間
    ，已屬於他人建物內的專有部分空間，非不特定人得以自由
    進出或活動的公共場域，顯然為非法侵入本案建物之行為人
    所遺留，佐以該礦泉水被發現時點、位置與證人黃聖琮目擊
    竊嫌在本案建物6樓頂樓拆卸機具相近，兩者自然具有相當
    關連性，而可認被告即為非法侵入本案建物及攜帶兇器著手
    竊盜之人，被告所辯，不足採信。
　4.至於被告請求調閱109 年11月21日其因為執行被檢察官通緝
    時之照片，用以證明當時身材與現在身材差別很大云云。然
    如前所述，檢察官已於110年2月18日當庭拍攝被告全身照片
    5張後（偵卷第61頁），雖其距離通緝時間相差3月，且被告
    並無主張任何疾病致身材形變化過大之情，證人黃聖琮已於
    110年7月22日指認被告即為竊嫌，再參以證人黃聖琮於本院
    審理證稱：當時我只是看到竊嫌一下子，我沒有辦法判斷當
    天的小偷和今天庭上被告體重是不是有差異等語，證人黃聖
    琮既已指認被告即為竊盜，已無再調查證據之必要，附此敘
    明。
　㈢綜上所述，本案事證明確，被告犯行堪以認定，應依法論科
    。
參、論罪科刑：
　㈠按刑法第321 條第1 項第3 款之攜帶兇器竊盜罪，係以行為
    人攜帶兇器竊盜為其加重條件，所謂兇器，其種類並無限制
    ，凡客觀上足對人之生命、身體、安全構成威脅，具有危險
    性之兇器均屬之，且祇須行竊時攜帶此種具有危險性之兇器
    為已足，並不以攜帶之初有行兇之意圖為必要。查被告攜帶
    至本案建物之如附表編號2至13所示物品，係金屬材質，得
    用以拆卸機具，客觀上足以對於他人之生命、身體、安全構
    成威脅而具有危險性，屬刑法所謂兇器。從而，核被告所為
    ，係犯刑法第306條第1項之侵入他人建築物罪及刑法第321
    條第2項、第1項第3款之攜帶兇器竊盜未遂罪。
　㈡被告係以一行為而觸犯上開2罪名，為想像競合犯，應依刑法
    第55條規定，從一重之攜帶兇器竊盜未遂罪處斷。
　㈢被告前①因竊盜案件，經臺灣新竹地方法院以104年度審易字
    第155號判決判處有期徒刑9月確定。②因施用第二級毒品案
    件，經同院以104年度審易字第284號判決判處應執行有期徒
    刑9月確定。③因竊盜案件，經同院以104年度審易字第424號
    判決判處有期徒刑9月確定。上開①至③案件，經同院以105年
    度聲字第1452號裁定定應執行有期徒刑2年2月，嗣經本院以
    105年度抗字第1441號裁定抗告駁回確定。④因施用第二級毒
    品案件，經同院以104年度審易字第989號判決判處有期徒刑
    7月確定。上開案件接續執行，於106年7月10日因縮短刑期
    假釋（接續執行另案判決所處拘役、罰金刑），嗣因在有期
    徒刑所餘刑期內未經撤銷假釋，其未執行之刑，以已執行論
    而執行完畢（假釋付保護管束期滿日期為107年5月16日）。
    ⑤因施用第二級毒品案件，經同院以108年度易字第390號判
    決判處有期徒刑6月確定，於109年7月4日因徒刑執行完畢出
    監等情，有本院被告前案紀錄表1份在卷可稽，足認被告於
    徒刑執行完畢後，5 年內故意再犯本案有期徒刑以上之罪，
    為累犯，依司法院釋字第775 號解釋意旨，審酌被告前有與
    本案相同罪質案件經執行完畢，卻仍未能戒慎其行再犯本案
    ，顯未能記取前案科刑之教訓謹慎行事，漠視法紀，其既然
    對刑罰之反應力薄弱，未因此產生警惕作用，仍有應予處罰
    之惡性，而有加重其刑之必要，爰就被告本案犯行，依刑法
    第47條第1項規定，加重其刑。
  ㈣被告已著手於竊盜行為之實行而不遂，為未遂犯，應依刑法
    第25條第2 項規定，減輕其刑，並依法先加重後減輕之。
肆、維持原判決及駁回上訴之理由：
　　原審本於同上見解，以被告犯行罪證明確，依刑法第306條
    第1 項、第321條第2項、第1項第3款之規定，爰以行為人之
    責任為基礎，審酌被告正值壯年，不思以正途獲取財物，竟
    攜帶兇器侵入本案建物著手實行竊盜行為，欠缺尊重他人財
    產權之觀念，所為實有不該，又自始否認犯罪，於本院審理
    期間未見任何檢討己非之意，犯後態度難認良好。兼衡被告
    於本院審理時自陳國小畢業之智識程度，從事水電工作，平
    均月入新臺幣6至7萬元，未婚，無小孩之家庭經濟狀況等一
    切情狀，量處有期徒刑7月所示之刑。並就沒收部分說明：
　　扣案如附表各編號所示物品，為被告所有攜帶至本案建物使
    用所遺留，已有前揭證據為憑，且被告於原審審理時亦不否
    認其從事水電工作會使用到該等物品等語（原審易卷第172
    頁），爰依刑法第38條第2項規定，宣告沒收之。核其認事
    用法，俱無違誤，量刑亦屬妥適，應予維持。被告提起上訴
    ，仍執前詞，否認犯行，業經本院指駁如前，且原審已就本
    案犯罪事實及證據詳為審酌，並敘明判決理由，量刑亦未逾
    越法定刑度，復無濫用自由裁量之權限，故原判決認事用法
    並無違法之處。從而，被告所提前揭上訴理由，並不足以動
    搖原判決所為事實認定或量刑判斷，故其上訴為無理由，應
    予駁回。
據上論斷，應依刑事訴訟法第368條，判決如主文。
本案經檢察官許大偉提起公訴，檢察官許鈺茹到庭執行職務。　
中　　華　　民　　國　　111 　年　　11　　月　　30　　日
　　　　　　　　　刑事第七庭  審判長法　官  孫惠琳
　　　　　　　　　　　　　　　　　  法　官  商啟泰
　　　　　　　　　　　　　　　　　  法　官  鍾雅蘭
以上正本證明與原本無異。
不得上訴。
                                    書記官  莊喬鈞
中　　華　　民　　國　　111 　年　　11　　月　　30　　日
附錄本案論罪科刑所犯法條：
刑法第306條第1項
無故侵入他人住宅、建築物或附連圍繞之土地或船艦者，處1年
以下有期徒刑、拘役或9000元以下罰金。

刑法第321條第1項第3款、第2項
犯前條第1項、第2項之罪而有下列情形之一者，處6月以上5年以
下有期徒刑，得併科50萬元以下罰金： 
三、攜帶兇器而犯之。 
前項之未遂犯罰之。
　　　　　　　　　　　　　　　　　　　　　　　　　　　　
附表：　　　　　　　　　　　　　　　
編號 扣案物 數量 1 工具腰包 1個 2 黃色筆型工具 1支 3 黑色一字起子 1支 4 黃色老虎鉗子 1支 5 紅色老虎鉗子 1支 6 紅色十字起子 1支 7 綠色一字起子 1支 8 鐵鎚 1支 9 紅色鐵撬 1支 10 紅色活動扳手 1支 11 扳手 1支 12 鋸條 1支 13 綠色一字起子 1支